【裁判字號】    97,交抗,937
【裁判日期】    970801
【裁判案由】    違反道路交通管理處罰條例
【裁判全文】
臺灣高等法院交通事件裁定             97年度交抗字第937號
抗  告  人
即受處分人  甲○○
上列抗告人因違反道路交通管理處罰條例案件，不服臺灣臺北地
方法院，中華民國97年7月2日所為裁定（97年度交聲字第1537號
），提起抗告，本院裁定如下：
    主  文
抗告駁回。
    理  由
一、抗告意旨略以：本件應付之罰款也繳付，並以最速時間處理
    裁決事項，但無法接受收到裁決書時已逾時，這是郵件送達
    問題，不應由抗告人承擔等語。
二、原裁定略以：處分意旨略以：異議人即受處分人甲○○係
    以計程車駕駛為業，領有臺北市政府警察局核發之計程車駕
    駛人執業登記證及其副證（下簡稱：執業登記證，證號為：
    A○一四九八七），未依規定檢具執業登記證等相關文件，
    向原發證之臺北市政府警察局申請查驗，且逾期達六個月以
    上，仍未辦理上開查驗登記，先後經原處分機關臺北市交通
    事件裁決所於民國九十七年六月二日，以受處分人有違反道
    路交通管理處罰條例第三十六條第三項前段「計程車駕駛人
    不依規定期限參加年度查驗」，裁處受處分人罰鍰一千二百
    元，又經臺北市政府警察局於九十七年六月十一日，以同條
    項後段「不依規定期限參加執業登記證年度查驗逾期六個月
    以上」及同條第四項之規定，裁處廢止受處分人執業登記證
    及自裁決日起一年內不得申辦執業登記等語。異議意旨略
    以：受處分人於九十七年六月十日收到裁決所掛號信件，翌
    （十一）日早上，即到交通大隊，卻因其執業登記證過期二
    日，仍被註銷，此舉影響伊本人生計甚大，請求撤銷臺北市
    政府警察局及臺北市交通事件裁決所之原處分等語。經查
    ：（1）依法受處分人於領得執業登記證之翌年起，應於每
    年出生日前後一個月內辦理查驗，即受處分人應在九十六年
    十月八日起至同年十二月十日（同月八日為星期六）止之期
    間內，辦理查驗，受處分人以計程車駕駛為業，對此攸關營
    業之查驗規定，當知之甚稔，不得以：不知年度查驗云云諉
    責。況受處分人未提出不能於期限內辦理執業登記證查驗之
    正當理由，則原處分於法並無不合。（2）受處分人辯稱：
    收到裁決書翌日，即因執業登記證過期二日遭註銷，臺北市
    政府警察局之處分顯有錯誤等語。惟按道路交通管理處罰條
    例第三十六條第四項規定，計程車駕駛人逾期六個月以上未
    為年度查驗，廢止其執業登記暨一年內不得申辦執業登記，
    適足以保障其憲法上之財產權及工作權。且依據同條例第三
    十七條第五項「計程車駕駛人違反前條規定，應廢止其執業
    登記證者，由警察機關處罰，不適用第八條第一項第一款規
    定」之規定，受處分人在查驗期間屆滿六個月後，仍未辦理
    執業登記證之查驗，原發證機關臺北市政府警察局依法逕廢
    止其執業登記及為一年內不得申辦執業登記之裁處，於法並
    無不合，因此，受處分人辯稱：已僅逾期二日而已等語，即
    不可採。綜上，原處分於法核無不合。異議為無理由，應予
    駁回等語。
三、按汽車駕駛人以從事計程車駕駛為業者，應於執業前向執業
    地直轄市、縣（市）警察局申請辦理執業登記，領有計程車
    駕駛人執業登記證（以下簡稱執業登記證）及其副證，始得
    執業；執業登記證及其副證每年查驗一次，計程車駕駛人自
    領得執業登記證及其副證之翌年起，「應於每年出生日前後
    一個月內檢具國民身分證、職業駕駛執照、執業事實證明文
    件、執業登記證及副證，「向原發證之警察局」申請查驗；
    次按計程車駕駛人，不依規定期限，參加年度查驗者，處新
    臺幣（下同）一千二百元罰鍰；逾期六個月以上仍不辦理者
    ，廢止其執業登記，且未滿一年不得再行辦理執業登記，計
    程車駕駛人執業登記管理辦法第二條、第十一條第一項，道
    路交通管理處罰條例第三十六條第三項、第四項分別定有明
    文。又道路交通管理處罰條例第三十六條第三項、第四項之
    規定，已為立法時區別適用，故廢止其執業登記之處分，裁
    處機關僅需考量是否逾越期等事由，非以先予罰鍰之處分為
    必要先決要件。原審以異議人違規行為明確，且原處分機關
    依上開規定裁處，並無不合，而駁回異議，於法有據，抗告
    意旨以：收到裁決書時，已逾驗車之六月時限二日，顯然郵
    件送達有問題等語，然按：為免逾期驗車之處罰，其方法當
    係於到期日前，自行至驗車機關驗車，而非逾期遭處罰後，
    再爭執裁決書送達問題，蓋依法裁決機關並無通知車主驗車
    將逾期之義務，是抗告人所指郵寄問題，難認有理由，應予
    駁回。
四、據上論結，應依道路交通案件處理辦法第26條，刑事訴訟法
    第412條，裁定如主文。
中    華    民    國    97    年    8     月    1     日
                  刑事第十八庭審判長法  官  吳鴻章
                                    法  官  陳健順
                                    法  官  周政達
以上正本證明與原本無異。
不得再抗告。
                                    書記官  莊昭樹
中    華    民    國    97    年    8     月    1     日


司法院資訊處製作；財團法人民間司法改革基金會備份。
